【裁判字號】    98,家聲,657
【裁判日期】    990104
【裁判案由】    變更子女姓氏
【裁判全文】
臺灣高雄地方法院民事裁定             98年度家聲字第657號
聲  請  人  乙○○
上聲請人聲請變更子女姓氏事件，本院裁定如下：
    主    文
准聲請人乙○○（女，民國○○年○ 月○ 日生，身分證統一編號：
Ｚ0 00000000 號）變更姓氏為母姓「陳」。
程序費用新臺幣壹仟元由聲請人負擔。
    理    由
一、聲請意旨略以：聲請人乙○○之父甲○○與母陳美蓁於民國
    75年6 月23日離婚，雖聲請人之權利義務之行使或負擔約定
    由聲請人之母單獨任之，惟此後扶養照顧聲請人之責均由聲
    請人母親獨力承擔，聲請人之父及父族親人均未曾協力母親
    分擔扶養聲請人之責任。嗣聲請人之父於77年10月27日死亡
    後，也一如往常，未有任何改變，是以，聲請人對於父族親
    屬已然陌生，彼此親情亦屬淡然，自覺繼續維持父姓對己心
    理人格發展會有不利之影響，故向同學自我介紹時，已自稱
    為「陳」語涵，以避免同學之異樣眼光，爰依民法第1059條
    第5 項第1 、2 款規定，請求變更子女姓氏為母姓「陳」等
    語。
二、按「有下列各款情形之一，且有事實足認子女之姓氏對其有
    不利之影響時，父母之一方或子女得請求法院宣告變更子女
    之姓氏為父姓或母姓：一、父母離婚者。二、父母之一方或
    雙方死亡者。三、父母之一方或雙方生死不明滿三年者。四
    、父母之一方曾有或現有未盡扶養義務滿二年者。」民法第
    1059條第5 項定有明文。次按「民法第一千零五十九條第五
    項、第一千零五十九條之一第二項及第一千零七十八條第三
    項所定變更子女姓氏事件，由子女住所地或居所地之法院管
    轄。」家事非訟事件處理辦法第2 條第1 項亦有明文。本件
    聲請人之住所地係在高雄縣燕巢鄉○○村○○路121 號，有
    聲請人提出之戶籍謄本3 件在卷足憑，揆諸上開家事非訟事
    件處理辦法第2 條第1 項規定，本院就本件自有管轄權，合
    先敘明。
三、經查：聲請人上開主張，業據其於本院調查時到庭陳述綦詳
    ，並提出聲請人之父除戶謄本1 件、戶籍謄本3 件為證；復
    經聲請人之母陳美蓁到庭證稱：「我與我的前夫甲○○因為
    感情不好，所以是在75年6 月23日離婚，當時我們約定乙○
    ○的監護權歸我行使，離婚之後就是由我在照顧聲請人，甲
    ○○都沒有在照顧聲請人而且我後來才知道甲○○在77年10
    月27日死亡，甲○○死亡之後他的父母都沒有跟我們聯絡，
    也都沒有來探望我與我女兒，現在我與我女兒與甲○○的親
    屬都沒有聯絡，所以我女兒與我前夫的親屬關係也都很淡薄
    ，所以我女兒如果繼續姓我前夫的姓，對他人格發展會有影
    響，我女兒從小就喜歡姓我的姓，對他同學都說他叫陳語涵
    ，所以我同意聲請人改為我的姓氏。」等語明確（見本院98
    年12月29日訊問筆錄）。本院審酌聲請人之父系家族成員，
    自聲請人父母離婚後，即與聲請人斷絕往來，甚至聲請人父
    親死亡，也未通知聲請人，導致聲請人與父系家族成員間親
    情極為淡薄，聲請人冠以父姓，對其心理確有不利之影響，
    從而聲請人依民法第1059條第5 項第1 、2 款之規定，聲請
    變更其姓氏為母姓「陳」，為有理由，應予准許。
四、依非訟事件法第21條第1 項、第24條第1 項，裁定如主文。
中    華    民    國    99    年    1     月    4     日
                  家事法庭法  官  廖家陽
以上正本係照原本作成。
如對本裁定抗告須於裁定送達後10日內向本院提出抗告狀，並應
繳納抗告費新台幣1000元整。
中    華    民    國    99    年    1     月    4     日
                          書記官  徐錦純


司法院資訊處製作；財團法人民間司法改革基金會備份。
